【裁判字號】    92,訴,161
【裁判日期】    920219
【裁判案由】    強盜
【裁判全文】
臺灣板橋地方法院刑事判決                          九十二年度訴字第一六一號
    公  訴  人  臺灣板橋地方法院檢察署檢察官
    被      告  丙○○
                乙○○
    共      同
    指定辯護人  甲○公設辯護人湯明純
右列被告因強盜案件，經檢察官提起公訴（九十一年度偵字第二三三七六號），甲○
判決如左：
    主  文
丙○○、乙○○共同意圖為自己不法之所有，攜帶兇器，以強暴及脅迫至使不能抗拒
，而取他人之物，各處有期徒刑柒年貳月。扣案之番刀壹把、安全帽貳頂、手套貳付
、口罩貳個均沒收。
    事  實
一、丙○○與乙○○二人共同意圖為自己不法之所有，並基於加重強盜之犯意聯絡與
    行為分擔，於民國九十一年十二月二十三日凌晨四時五十七分許（起訴書誤載為
    同日凌晨四時五十分許），相偕進入位於臺北縣板橋市○○路二九號之超級便利
    商店內，乙○○配戴其所有之安全帽一頂、口罩一只、手套一付，逕行進入收銀
    櫃檯內著手開啟收銀機，惟因故無法開啟，丙○○則配戴其所有之安全帽一頂、
    口罩一只、手套一付，並持其所有在客觀上對於人身體具有高度危險性之番刀一
    把（非屬管制刀械）行至該店後方倉庫，將斯時正於該倉庫內整理貨品之店員鍾
    文強押至收銀櫃檯內，同時喝令鍾文交付財物暨開啟右側收銀機抽屜、中央
    櫃檯下方抽屜、左側收銀機抽屜，而以強暴及脅迫至使鍾文不能抗拒，再由乙
    ○○下手強取該等銀機抽屜及中央櫃檯下方抽屜內之現金新台幣（下同）四千五
    百元（起訴書誤載為四千四百五十元）及電話卡六張、易付卡四張、車票二張、
    遊戲補充卡三張等物（價值合計約四千元），得手後正欲離去之際，適有巡邏警
    員行經該店門口發現上情，旋進入店內當場逮捕蔡、陸二人，並扣得彼等甫強盜
    所得之上開財物（業已發還予上開便利商店人員黃得欽）暨彼等所有供強盜該等
    財物所用之番刀一把、安全帽二頂、口罩二個、手套二付。
二、案經臺北縣政府警察局板橋分局報請臺灣板橋地方法院檢察署檢察官偵查起訴。
    理  由
一、右揭事實，業據被告丙○○、乙○○二人於警詢、偵查及甲○調查、審理時坦承
    不諱，核與證人即被害人鍾文迭於警詢、偵查及甲○調查時證述之情節相符，
    並有卷附贓物領據證明單一紙、上開便利商店現場監視錄影擷取畫面十一幀、被
    告二人甫為警查獲後之照片四幀、警方查扣物品照片八幀及扣案之上開番刀一把
    、安全帽二頂、口罩二個、手套二付可資佐證，且被告二人係於當日凌晨四時五
    十七分許，相偕進入上開便利店內，被告乙○○逕行進入收銀櫃檯內著手開啟收
    銀機，惟因故無法開啟，被告丙○○則持番刀一把行至該店後方倉庫，將該店店
    員鍾文強押至收銀櫃檯內，同時喝令鍾文交付財物暨開啟右側收銀機抽屜、
    中央櫃檯下方抽屜、左側收銀機抽屜，被告乙○○即下手強取該等抽屜內之財物
    ，得手後欲離去之際，適有巡邏警員行經該店門口發現上情，旋進入店內當場逮
    捕二人等節，亦經甲○勘驗內含當時該店監視錄影內容之警方蒐證錄影帶查證屬
    實，製有勘驗筆錄一份在卷可查，自堪信被告二人自白確與事實相符；至公訴人
    暨證人鍾文雖均指稱被告丙○○當時亦下手強取上開收銀機及櫃檯下方抽屜內
    之財物云云，被告丙○○亦供稱其有下手拿取上開抽屜內之財物云云，惟被告丙
    ○○當時並未實際下手強取上開上開收銀機及櫃檯下方抽屜內之財物一節，業據
    甲○勘驗前揭警方蒐證錄影帶查證明確，公訴人、證人鍾文、被告丙○○就此
    部分均有誤會，自難遽認被告丙○○當時確有實際下手強取該等抽屜內財物之情
    事；又被告二人之共同指定辯護人雖具狀指稱當時被告丙○○並未以手持之番刀
    抵住被害人鍾文，其與被害人行至收銀櫃檯之過程中，亦與被害人保有約一步
    距離，嗣被害人見巡邏警員前來，尚得以動作通知警員店內有異狀，足見斯時被
    害人行動自由尚未遭壓制，亦未達於不能抗拒之程度，是被告二人應僅係以恐嚇
    手段而取該店收銀櫃檯內之財物云云，惟本件案發之際，被告丙○○係右手持扣
    案番刀（長約四十公分），左手搭放於被害人鍾文肩膀，要求被害人開啟上開
    便利商店之收銀機抽屜，再帶同被害人進入該店之收銀櫃檯內，被告丙○○之同
    夥即被告陸德則已先行進入收銀櫃檯內等情，業據證人鍾文於甲○調查時至到
    庭證述無訛，並經甲○勘驗上開警方蒐證錄影帶查證屬實，當時被告二人既已掌
    握人數及兇器之絕對優勢，彼等恃以強帶被害人進入收銀櫃檯及喝令被害人開啟
    收銀機抽屜交付財物，在客觀上自已達於「至使被害人鍾文不能抗拒」之程度
    ，初不因被告丙○○是否有以手持番刀抵住被害人，或被害人是否於其過程中得
    以趁隙向巡邏警員示警，而有異其結果之餘地，是被告二人共同指定辯護人所陳
    ，尚難援為有利於被告認定之依據，併此敘明。綜上所述，本案事證已臻明確，
    被告犯行洵堪認定。
二、查番刀之主要構成部分為金屬材質，並為鋒銳器具，倘持以揮砍，顯足以傷害人
    之身體，在客觀上對於人之身體具有高度危險性，屬刑法第三百三十條第一項、
    第三百二十一條第一項第三款所定之「兇器」，殆無疑問，本件被告丙○○、乙
    ○○攜帶番刀進入上開便利商店，並持以強押、喝令該店店員開啟收銀機及櫃檯
    抽屜，藉以強取財物，核彼等所為，均係犯刑法第三百三十條第一項之攜帶兇器
    強盜罪；彼等二人間，具有犯意聯絡及行為分擔，均為共同正犯。公訴意旨雖認
    被告二人係涉犯刑法第三百二十八條第一項之強盜罪云云，惟被告二人當時係共
    同持有客觀上對於人身體具有高度危險性之番刀實施前揭強盜犯行，已如上述，
    彼等所為，自屬刑法第三百三十條第一項第三款所定「攜帶兇器強盜」之範疇，
    公訴人就此部分容有誤會，惟其強盜之基本社會事實仍屬同一，爰在同一起訴事
    實範圍內，變更其起訴法條。爰審酌被告二人為謀取不法利益，竟攜帶兇器強盜
    他人財物，非但使被害人無端蒙受諸多損失及不便，亦嚴重破壞社會治安，此外
    ，並參酌彼等素行狀況（有臺灣高等法院檢察署刑案紀錄簡覆表二份在卷足憑）
    、犯罪手段、所生危害、犯罪後坦承犯行辯態度尚非惡劣等一切情狀，量處如主
    文所示之刑，以示懲戒。
三、扣案之番刀一把、安全帽二頂、口罩二個、手套二付，係分屬被告二人所有供彼
    等犯上開加重強盜罪所用之物（其中番刀係被告丙○○所有之物），業據彼等供
    明在卷，爰均依刑法第三十八條第一項第二款規定宣告沒收。
據上論斷，應依刑事訴訟法第二百九十九條第一項前段、第三百條，刑法第二十八條
、第三百三十條第一項、第三十八條第一項第二款，判決如主文。
本案經檢察官賴惠慈到庭執行職務
中      華      民      國      九十二      年     二     月    十九    日
                                        臺灣板橋地方法院刑事第五庭
                                            法  官  王  屏  夏
右正本證明與原本無異。
如不服本判決，應於判決送達後十日內向甲○提出上訴狀。
                                            書記官  楊  璧  華
中      華      民      國      九十二      年     二     月    十九    日
附錄本案論罪科刑法條全文：
刑法第三百二十八條：
意圖為自己或第三人不法之所有，以強暴、脅迫、藥劑、催眠術或他法，至使不能抗
拒，而取他人之物或使其交付者，為強盜罪，處三年以上十年以下有期徒刑。
以前項方法得財產上不法之利益或使第三人得之者亦同。
犯強盜罪因而致人於死者，處死刑或無期徒刑，致重傷者，處無期徒刑或七年以上有
期徒刑。
第一項及第二項之未遂遂犯罰之。
預備犯強盜罪者，處一年以下有期徒刑、拘役或三百元以下罰金。
刑法第三百三十條：
犯強盜罪而有第三百二十一條第一項各款情形之一者，處五年以上十二年以下有期徒
刑。
前項之未遂犯罰之。


司法院資訊處製作；財團法人民間司法改革基金會備份。
